【裁判字號】    98,訴,590
【裁判日期】    980820
【裁判案由】    違反毒品危害防制條例
【裁判全文】
臺灣屏東地方法院刑事判決               98年度訴字第590號
公  訴  人  臺灣屏東地方法院檢察署檢察官
被      告  甲○○
上列被告因違反毒品危害防制條例案件，經檢察官提起公訴（98
年度毒偵字第382 號），茲因被告就被訴事實為有罪之陳述，經
告知簡式審判程序意旨，並聽取公訴人及被告之意見後，本院合
議庭裁定由受命法官獨任依簡式審判程序審理，判決如下：
    主  文
甲○○施用第一級毒品，處有期徒刑壹年。扣案合計毛重柒點零
肆公克之海洛因肆小包連同包裝袋均沒收銷燬之；又施用第二級
毒品，處有期徒刑捌月。扣案合計驗後淨重肆點捌零公克之甲
基安非他命拾伍包連同包裝袋均沒收銷燬之；應執行有期徒刑壹
年陸月。扣案合計毛重柒點零肆公克之海洛因肆小包、合計驗後
淨重肆點捌零公克之甲基安非他命拾伍包各連同包裝袋均沒收
銷燬之。
    事  實
一、甲○○前因施用毒品案件，經本院97年度毒聲字第148 號裁
    定令入勒戒處所施予觀察、勒戒，於民國97年5 月27日入所
    執行，因無繼續施用毒品傾向，於97年7 月16日出所執行完
    畢。
二、詎其經前開觀察、勒戒執行完畢後5 年內，仍不知悔改，復
    分別基於施用第一級、第二級毒品之犯意，於98年3 月3 日
    至同年月4 日間某時，在其位於屏東縣東港鎮○○里○○路
    40之1 號之住處內，以摻入香菸內吸用之方式（剩餘菸蒂於
    查獲前已經丟棄而滅失），施用第一級毒品海洛因1 次；又
    於98年3 月5 日下午1 時許，在上開同一處所，以置入玻璃
    球內燒烤而吸用其所生煙霧之方式（玻璃球於查獲前已經丟
    棄而滅失），施用第二級毒品甲基安非他命1 次。嗣因持有
    海洛因、甲基安非他命而為警於98年3 月5 日晚間10時許，
    在屏東縣警察局東港分局偵查隊側門附近查獲，扣得海洛因
    4 小包（合計毛重7.04公克）、甲基安非他命15小包（合計
    驗後淨重4.803 公克），經採其尿液送驗結果，呈嗎啡即海
    洛因經人體水解代謝產物及甲基安非他命陽性反應。
三、案經屏東縣警察局東港分局報告臺灣屏東地方法院檢察署檢
    察官偵查起訴。
    理  由
一、前揭施用第一級毒品海洛因、第二級毒品甲基安非他命之犯
    罪事實，業據被告甲○○於本院審理時自承不諱，並有扣案
    白色粉末4 小包、晶體15小包在卷，其粉末部分經承辦警員
    以臺灣尖端先進生技醫藥股份有限公司製造之快速篩檢試劑
    鑑驗結果，為合計毛重7.04公克之海洛因粉末；晶體部分經
    行政院衛生署管制藥品管理局鑑定結果，為合計驗後淨重4.
    803 公克之甲基安非他命，有該局98年4 月1 日管檢字第09
    80003091號鑑定書附卷可憑。又其前揭時地經查獲後，經採
    尿送臺灣檢驗科技股份有限公司以氣相層析質譜儀法（GC／
    MS）檢驗結果，亦呈嗎啡即海洛因經人體代謝之產物及甲基
    安非他命陽性反應，有該公司98年3 月20日，編號KＺ000000
    000000號濫用藥物尿液檢驗報告附卷，乃鑑定機關本於專業
    知識暨以精密儀器測試所得之結論，自可憑信。
二、被告甲○○前因施用毒品案件，經本院97年度毒聲字第148
    號裁定令入勒戒處所施予觀察、勒戒，於97年5 月27日入所
    執行，因無繼續施用毒品傾向，於97年7 月16日出所執行完
    畢，有臺灣高等法院被告前案紀錄表、臺灣屏東地方法院檢
    察署刑案資料查註紀錄表、全國施用毒品案件紀錄表、受觀
    察勒戒人毒品及前科紀錄簡列表各1 份在卷可按，其經觀察
    、勒戒執行完畢，5 年內再犯本件施用第一級毒品海洛因、
    第二級毒品甲基安非他命之犯罪事證已臻明確，應依法論科
    。
三、按海洛因、甲基安非他命依序為毒品危害防制條例第2 條第
    2 項第1 款、第2 款規定之第一級、第二級毒品，除法律另
    有規定者外，不得持有、施用。核被告甲○○所為，係犯毒
    品危害防制條例第10條第1 項之施用第一級毒品罪，及同條
    第2 項之施用第二級毒品罪。其因施用而持有海洛因、甲基
    安非他命之低度行為，應為施用之高度行為所吸收，不另論
    罪。又其所犯上開二罪，犯意各別，行為互殊，構成要件有
    異，應論以數罪並分論併罰之。
四、爰審酌被告甲○○之年齡、品行、智識能力、犯罪手段、行
    為對法益造成侵害之程度，其為76年7 月22日出生、受有國
    中畢業教育程度、從事攤販為業之人，本件犯罪時年21歲，
    有警詢年籍等資料附卷可參，並據其在本院審理時自陳在卷
    ，如日方昇，至本判決前尚無犯罪經法院判刑確定之紀錄，
    有臺灣高等法院被告前案紀錄表及臺灣屏東地方法院檢察署
    刑案資料查註紀錄表各1 份在卷可按，茲就其施用毒品之犯
    罪類型，雖有認為僅屬自戕行為，並未涉侵害他人法益者，
    惟姑不論此見與我國現行刑事立法除就行為人藉自殘行為達
    到其他侵害國家、社會法益結果之目的，而在相關特別立法
    如妨害兵役治罪條例等特別法中定以處罰之規定外，向不加
    罰於單純自殘，甚或自殺行為所表彰之規範體系價值觀念相
    左，況毒品危害防制條例第10條所規定對施用毒品行為之處
    罰，其法定刑猶相當，或更甚（如施用第一級毒品罪）於刑
    法中關於故意「傷害他人」規定罪責，舉輕明重，足徵其規
    範保護之法益，原不在該「自戕」行為本身所造成行為人個
    人身體健康之有形侵害。蓋民主法治國家之所異於獨裁、集
    權社會，其國家政策、社會發展，均取決於以全體公民個人
    意志累積形成之群體意志，凡公民不分性別、學歷、職業、
    貧富、愚智，任由鴻儒碩彥至販夫走卒，其個人意志之表現
    就群體意志決定之形成，均屬等值，直接影響國家、社會整
    體之命運，至關重要，則個人基於自主、健全意思所表現之
    公民意志，不分良窳，均應尊重，然若有藉不正手段影響他
    人或自陷個人健全自主意志不能正常形成、表現者，不僅直
    接侵蝕公民群體意志形成之基礎，迫令其他自重慎行大眾均
    須承受建立在該不健全基礎形成之公共政策、社會生活品質
    之結果，對於國家、社會法益及人民全體利益，猶已構成危
    害，是如投票受賄罪所規範者，即在禁止公民匯集個人自主
    意志以形成群體意志之過程受不當影響及控制，即為適例。
    今毒品除可對個人身體健康造成有形傷害外，就人之身體及
    精神形成高度成癮性及依賴性，猶足以抑制個人表現其本於
    心性能力所為自主意志之決定，並進而造成群體意志表現遭
    不當扭曲之危險，直接影響國家、社會之發展，侵害至鉅，
    斷非僅止於個人健康之危害，被告甲○○前因施用毒品而經
    觀察、勒戒執行完畢未幾即重蹈覆轍，所受保安處分之種類
    及強度顯未足促其戒除毒癮，對其個人身心、家庭及國家、
    社會尚有危害，並考量其犯罪施用毒品之情節，查獲毒品之
    數量不少，及其犯罪經查獲後，尚能坦認犯行，態度尚可，
    先前僅受有觀察勒戒之矯正措施等一切情狀，量處如主文所
    示之刑，並定其應執行之刑，以資儆懲。
五、扣案合計毛重7.04公克之海洛因4 小包、合計驗後淨重4.80
    3 公克之甲基安非他命15小包為查獲之毒品，其包裝袋因盛
    裝毒品而各為該成分所沾黏，無法析離，此觀卷附法務部調
    查局93年3 月19日調科壹字第09300113060 號函文意旨自明
    ，應與所盛裝、沾黏之毒品併同處分，依毒品危害防制條例
    第18條第1 項前段，沒收銷燬之。未扣案而供被告本件施用
    海洛因犯罪使用之剩餘菸蒂，施用甲基安非他命使用之玻璃
    球吸食器，除據被告甲○○供稱於查獲前已經丟棄而滅失，
    依現有卷證復不能證明其尚存在，爰不另為沒收之諭知，附
    此敘明。
據上論斷，應依刑事訴訟法第273 條之1 第1 項、第299 條第1
項前段，毒品危害防制條例第10條第1 項、第2 項、第18條第1
項前段，刑法第11條、第51條第5 款，判決如主文。
本案經檢察官簡志祥到庭執行職務
中    華    民    國    98    年    8     月    20    日
                  刑事第二庭    法  官  陳松檀
以上正本證明與原本無異。
如不服本判決應於收受本判決送達後10日內向本院提出上訴書狀
，其未敘述上訴理由者，並得於提起上訴後20日內向本院補提理
由書狀（均須按他造當事人之人數附繕本）「切勿逕送上級法院
」。
中    華    民    國    98    年    8     月    20    日
                                書記官  黃佳惠
附錄本件判決引用之法條：
毒品危害防制條例第10條
施用第一級毒品者，處6 月以上5 年以下有期徒刑。
施用第二級毒品者，處3 年以下有期徒刑。


司法院資訊處製作；財團法人民間司法改革基金會備份。
